臺灣臺中地方法院民事判決　　　　　　　100年度建字第10號
原　　　告　亞麥開發股份有限公司
法定代理人　蕙琦
訴訟代理人　陳居亮律師
複代理人　　林雅儒律師
被　　　告　德昌營造股份有限公司
法定代理人　黃政勇
訴訟代理人　黃盈智
　　　　　　李維中
　　　　　　楊雅玲
上列當事人間給付工程款事件，本院於民國100年10月13日言詞
辯論終結，判決如下：
    主      文
原告之訴及假執行之聲請均駁回。
訴訟費用由原告負擔。
    事實及理由
壹、程序事項：
    按訴狀送達後，原告不得將原訴變更或追加他訴。但擴張
    或減縮應受判決事項之聲明者，不在此限，民事訴訟法第
    255條第1項第3款定有明文。本件原告原起訴聲明請求：被
    告應給付原告新台幣（下同）2,007,009元，暨自起訴狀繕
    本送達翌日起至清償日止，按週年利率5%計算之利息。嗣
    於100年10月13日庭呈民事辯論意旨狀更正請求給付之金額
    為1,341,943元。核屬縮減應受判決事項之聲明，揆諸上開
    說明，應予准許，合先敘明。
貳、實體事項：
一、原告起訴主張：
  (一)民國97年4月22日兩造就被告所承攬之「台中港特定區(市
    鎮中心）市地重劃包工程暨重劃作業工程」當中之「中港
    重劃—高壓混凝土磚工程」簽訂有工程契約書（下稱系爭
    工程契約書），約定由原告提供材料及施工，契約總價金
    1156萬8340元，營業稅5％外加，合計為1214萬6757元。
  (二)於施工期間，原告每次計價請款時，均遭被告無故扣款，
    甚至連工程完工後之保留款、及原告施作之襯墊砂工料超
    過5公分以上之工程費用迄今被告均未給付。爰依民法第505
    條、系爭契約書第12條付款辦法、第7條保留款、附件二補
    充條款4等約定，向被告請求給付工程款，分別就被告未為
    給付之款項論述如下：
    1.施工期間，原告每次計價請款時，遭被告無故扣款，扣
      款金額共計510,521元。原告於98年7月28日發函催請被
      告給付，惟被告卻置之不理：
      (1)於第3期估驗款中，扣吊掛費用3,675元。
      (2)於第4期估驗款中扣空污罰款6,000元、及代僱工2,100
        元。
      (3)於第5期及第6期估驗款中，扣原告遲延配合修繕之代僱
        工費用54,050元、空污費罰款4,000元、高壓混凝土磚
        試驗費13,200元、植草磚缺失代僱工改善款31,625元。
      (4)於第7期估驗款中，扣原告未配合重新施作及修繕之代
        僱工費用84,391元，及委託其他廠商處理費170,443元
        。
      (5)嗣又以原告品質不合，且未配合進場修繕致另委託廠商
        代為施作，追加扣款141,037元。
    2.工程於98年2月完工迄今已逾半年以上，惟被告尚有保留
      款共計826,272元仍未為給付，並有原告之計價明細表可
      參：
      (1)第一次計價97年10月，保留款38,460元。
      (2)第二次計價97年11月，保留款72,439元。
      (3)第三次計價97年12月，保留款106,312元。
      (4)第四次計價98年1月，保留款181,390元。
      (5)第五次計價98年2月，保留款277,191元。
      (6)第六次計價98年3月，保留款150,480元。
    3.另依契約附件二「補充特別條款4」約定：「本工程混凝
      土大底由甲方(即被告)施作，高壓混凝土磚下方乙方(即
      原告)需施作3-5cm襯墊砂，襯墊砂及填縫砂材料由乙方自
      行供料，若因因方大底面不平整，造成襯墊砂施作超過5
      cm，則襯墊砂費用另計。茲依台灣省土木技師公會100年9
      月8日鑑定報告書結論：系爭工程襯墊砂高度超過5cm之取
      樣點有2處，每處代表之有效平均面積為429.16㎡，合理
      推估面積為429.16㎡x2＝858.32㎡，而依鑑定報告所示，
      編號#9取樣點高度為5.5cm，是該處增加之襯墊砂使用量
      應為：（5.5cm-5cm）÷100cm×429.16㎡＝2.1458M3，另
      編號#35取樣點高度為6cm，是該處增加之襯墊砂使用量應
      為（6cm-5cm）÷100cm×429.16㎡＝4.2916M3，是超過5
      公分以上範圍之襯墊砂數量總計為6.4374M3。再依系爭工
      程契約書附件(二)補充特別條款17.備用單價約定：「i.襯墊
      砂（爐石）->800元/M3」，則被告應給付原告超出5cm以
      上範圍之襯墊砂款項應為：6.4374M3×800 ＝5,150元（
      小數點以下四捨五入）。
    4.綜上所述，原告可向被告請求給付之金額為1,341,943元(
      計算式：510521＋826272＋5150＝0000000)。
  (三)並聲明：1.被告應給付原告1,341,943元，暨自起訴狀繕本
    送達翌日起至清償日止，按週年利率5%計算之利息。
    2.訴訟費用由被告負擔。3.願供擔保請准宣告假執行。
  (四)對被告抗辯之陳述：
    1.關於請求返還「無故扣款510,521元」部分：
      (1)關於被告辯稱之第3期估驗款扣款吊掛植草磚之吊掛費
        用3,500元（含稅3,675元）者（詳被證三）：
        被告辯稱：「原告因RDM3004植草磚停工影響後續工
          程」、「係因原告於施工中進場材料時，未依被告規
          定堆置」云云，並不實在，原告並否認被告於施工現
          場曾就材料之堆置提出過任何規定。實際上是因被告
          為了趕工，在前階段工程尚未完成前，即催促原告進
          場，原告進場並將施工所需材料植草磚置放原告施工
          位置旁邊時，被告即以影響後續工程為由，未經原告
          同意即擅自叫來吊車將植草磚吊掛到離原告施工位置
          更遠處置放，並強將吊車費用自原告工程款中扣除。
        被告辯稱原告有簽名同意該筆費用云云，亦不實在，
          該簽名係因原告欲領取第3期估驗款時，對於該筆扣
          款提出異議，被告則宣稱以若不簽名用印的話，全部
          之第3期估驗款都將無法領取云云。原告迫於需要工
          程款週轉（例如：發放工資、購進原物料等等），只
          能暫時先於用印蓋章。
      (2)關於被告辯稱之第4期估驗款扣款空污費罰款6,000元及
        被告代僱工2,100元者（詳被證四）：
        原告施作之工程只是鋪設混凝土磚而已，並不會造成
          空氣污染，被告承攬之「台中港特定區（市鎮中心）
          市地重劃包工程暨重劃作業工程」才會造成空氣污染
          ，是故空污費罰款6,000元不應由原告負擔。
        被告代僱工2,100元部分，所施作者係「停(一)集水井
          人孔框蓋調升」，被告手寫標註「運磚板車壓壞」云
          云，並不實在。
        被告辯稱原告有簽名同意該筆費用云云，亦不實在，
          理由同上(1)。
      (3)關於被告辯稱之第5期估驗款扣款被告代僱工54,050元
        、空污費罰款4,000元及高壓混凝土磚試驗費(SGS)13,
        200元者；以及第6期估驗款扣款被告另找廠商施作費
        31,625元者（詳被證五）：
        第5期估驗款扣款被告代僱工54,050元者，係被告雇
          工施作之清理垃圾、清掃路面…等等，惟其並非原告
          造成之垃圾。原告於完工後已主動將殘餘之磚塊及其
          他原告施工中之垃圾，載運好幾趟卡車，將之全部清
          運完畢。被告以整個工程大包商之身分，原本就應負
          擔整個工程結尾之清理垃圾、清掃路面等工作。此筆
          費用不應該由原告負擔。
        空污費罰款4,000元，不應由原告負擔，理由同上(2)
          。
        高壓混凝土磚試驗費（SGS）13,200元者，被告應提
          出其憑據，若確有支出，原告願意負擔該筆費用。
        第6期估驗款扣款被告另找廠商施作費31,625元者，
          被告只有於備註欄載稱：「機具出工（錕磊）、機具
          （上乙）、機具（祐和）」云云，並未進一步說明該
          三家廠商施作內容為何？與原告又有如何關係？原告
          特為否認。
        被告辯稱原告有簽名同意上揭費用云云，亦不實在，
          理由同上(1)。
      (4)關於被告辯稱之第7期估驗款扣款被告代僱工84,391元
        及被告委託其他廠商處理費170,443元者（詳被證六）
        ：
        第7期估驗款扣款被告代僱工84,391元者，被告標註
          「鋪面磚膠膜」共六筆（1,300+1,300+350+1,300+
          1,300+1,300＝6,850）及「破碎磚未清」一筆1,300
          元，合計8,150元者（6,850＋1,300＝8,150）原告不
          為爭執。被告標註「所有廠商」「各廠商」者，即不
          應由原告負擔費用。被告標註「重車進料壓壞」「樹
          穴施作錯誤」「進度落後會議協議由生暉施工（樹穴
          、植栽帶打石，樹穴、植栽帶施作）」者，與原告無
          關，清掃之事亦不屬原告責任或原告所致之垃圾，均
          不應由原告負擔費用。
        被告委託其他廠商處理費170,443元者，被告備註欄
          所示內容，原告俱予否認與原告有關、或者是因原告
          施工瑕疵所致。
        被告辯稱原告有簽名同意上揭費用云云，亦不實在，
          理由同上(1)。
      (5)關於被告被證七之「廠商代僱工明細表」(即最後一筆
        扣款141,037元部分)，係被告於「2011/1/29」(亦即
        100年1月29日)製作之資料，且被告所提被證7-1至被證
        7-8上載扣款亦係被告自行製作之文書，均未經原告簽
        認，是被告執此作為其扣款之依據顯非可採，另被證七
        之「扣款單982251明細」者，被告備註欄所示內容，原
        告俱予否認與原告有關、或者是因原告施工瑕疵所致。
      (6)綜上所述，被告主張扣款510,521元者，除了原告不為
        爭執之8,150元者，以及高壓混凝土磚試驗費(SGS)倘被
        告提出憑據原告願意負擔者之外，其餘者原告俱予否認
        ，被告之扣款並無理由，是被告自應給付扣留之工程款
        予原告。
    2.關於請求給付「保留款826,272元」部分：
      (1)按系爭契約書第七條第六項約定：「『保留款』：甲方
        依照本契約第十二條付款辦法，經估驗計算出應付金額
        後所保留未發乙方之累計款項，該款項於工程完工辦妥
        保固等保證後由甲方無息發還。」、第十二條第三項約
        定：「保留款為每期估驗款百分之『10』，俟業主驗收
        合格並結清尾款後退10%，保固期滿退2%改以公司銀行
        本票代替於保固期滿後退還，由甲方無息發還。」
      (2)查系爭工程原告第一期至第六期未領取之保留款為826,
        272元，為被告所不爭執，亦有被告所提被證八材料請
        款計價單可證，而系爭工程業已驗收完畢，是依上開兩
        造契約約定，被告即應退還原告保留款826,272元。
    3.另被告主張因可歸責於原告之事由致工作缺陷且未依限修
      繕，由其代為僱工修補瑕疵額外增加成本支出計1,775,16
      4元，應與原告得請求之上開扣款510,521元、保留款826,
      272元及襯墊砂之費用5,150元抵銷，並抗辯抵銷後原告即
      無款項可為請求云云，惟查：
      (1)被告辯稱原告於工程施作過程中，另有因可歸責原告之
        事由致有缺陷之工作經被告或被告業主通知改善，而原
        告並未於時間內改善」云云，原告否認之，被告應舉證
        證明究竟有哪些工作是「於工程施作過程中，因可歸責
        原告之事由致有缺陷之工作」？又有哪些工作是「經被
        告或被告業主通知改善，而原告並未於時間內改善」？
      (2)另被告執其自行製作之被證九「廠商代僱工明細表」，
        主張該費用係其代原告僱工修補瑕疵云云，惟查，被證
        九所載之費用原告是否確實已支付？該費用支出與原告
        施工有何關聯？被告均未舉證以實其說，且被告於支出
        前亦未曾先通知原告修繕，是被告執被證九之文書即非
        可採，原告否認被證九內容之真正。
      (3)被告執被證十一之會議記錄主張原告就被證九之費用業
        已確認，惟查，被告答辯(一)狀第5頁主張其因「(原告於
        )驗收後瑕疵修繕及修補亦未依限完成，於此被告僅能
        依上述契約規定以代僱工或委託其他廠商代為施作…所
        衍生增加費用高達1,775,164元」云云，並提出「被證
        九明細表」為據。又於答辯(二)狀第3頁再主張「1、經查
        ，被告所提被證九扣款明細…各項缺失於相關驗收時所
        為之修繕…」云云，並提出「被證十四」檢呈相關扣款
        明細及發票等資料。準此，被告所稱之1,775,164元費
        用者，應屬驗收之後被告所為之瑕疵修繕及修補所生之
        費用。然參諸被證十一會議紀錄上載日期為「97年4月
        23日」，惟業主驗收時間為「98年7月」，是被證十一
        會議召開時，業主根本尚未驗收，原告如何能確認於97
        年4月23日會議時確認被證九被告所稱因業主驗收後代
        原告雇工修繕之費用，是被告所辯即非可採。
      (4)又「被證十六備忘錄」載稱：「一、工區於自98年5 月
        26日至98年6月1日辦理工程初驗…」（註：被告答辯（
        三）狀第1頁宣稱『98年5月25日至同年6月1日業主初驗
        』應屬有誤），「被證十八備忘錄」載稱：「一、依據
        98年6月2日會議決議，初驗缺失修繕時程至98年6月10
        日止…」，此外「被證十九台中縣政府工程驗收紀錄」
        之日期則記載為「98年8月31日～98年9月7日」，被告
        答辯（三）狀亦宣稱該日期為業主正驗日期。關於上開
        初驗日期、初驗缺失修繕時程、正驗日期等，原告不為
        爭執，則「被證九明細表」及「被證十四」相關扣款明
        細及發票等資料，即應均以發生於驗收之後之款項為準
        ，亦即至少要以98年6月2日以後所生者始得列入是否應
        為扣款討論之列。其次，於初驗之後，被告既然主張其
        已經自行雇工代原告修繕缺失，則被告自己修繕不好而
        無法通過業主正驗之驗收者，該些缺失在正驗階段即不
        應再由原告負擔其責，而應由被告負責才是。
      (5)茲就「被證十四」相關扣款明細及發票等資料為檢視（
        註：『被證九明細表』係被告於2011/1/22（即100 年1
        月22日）製作之資料，原告否認其內容之真正）。經查
        ，被告於「被證十四」內所主張之發生於98年6月2日至
        98年8月30日期間內而與原告有關者，其總金額為311,
        600元（註：原告並非全部承認該些金額，只是為方便
        說明而暫予列入計算），發生於98年9月7日以後而與原
        告有關者，其總金額為304,550元（註：原告並非全部
        承認該些金額，只是為方便說明而暫予列入計算），合
        計金額僅為616,150元，而非被告抗辯之「1,775,164元
        」，更何況，發生於98年9月7日以後者，既經被告於先
        前已雇工代為修繕，其因未修繕完妥而無法通過業主正
        驗者，即應由被告負其責，是故被告之抗辯，頂多只能
        在「311,600元」範圍內始得列入是否應為扣款討論之
        列，逾此範圍內顯然與原告無涉。
二、被告則以：
  (一)關於各期扣款部分：
    被告對原告之各次扣款，皆係因原告工程瑕疵且遲延改善以
    致被告代僱工或委託其他廠商代為施作之費用以及相關試驗
    費用及空污費罰款等等，依工程契約第12條第2款、第14條
    第1款、附件(二)補充特別條款規定，當由原告負擔，上述扣
    款又係經原告於各期估驗計價單確認無誤，是原告所主張被
    告無故扣款，顯與事實不符，要無可採：
    1.原告因RDM3004植草磚停工，影響後續工程，而於施工中
      進場材料時，未依被告規定堆置，且已影響其他廠商施工
      ，經被告屢次告知並未改善，被告不得已代為置放妥適地
      點，而吊掛移置之吊車費用金額為3,500元（含稅3,675元
      ），此業經原告簽名確認無誤，有98年1月13日列印之第3
      期估驗請款計價單及扣款明細可稽。
    2.原告施工項目尚包括襯墊砂鋪設，非僅鋪設混凝土磚。茲
      原告施工進行中襯墊砂會隨風揚塵，以致遭環保機關開罰
      空氣污染罰款三筆計6,000元。另此一時期，原告屢次延
      遲配合缺失改善，由被告代僱工2,100元。上開二筆扣款
      ，業經原告簽名確認無誤，此有98年2月13日列印之第4期
      估驗請款計價單及扣款明細可稽。
    3.原告因未依契約書第19條第6款處理營建廢棄物及民生垃
      圾，被告不得已以代僱工方式處理，所需費用依約當由原
      告負擔。況且被告僅就實際支付之代僱工費用54,050元扣
      款，並未加罰1.5倍之罰款，故原告所稱係為推諉卸責之
      詞。上開代僱工費用54,050元、及原告因同一原因造成空
      污，罰款二筆4,000元、及高壓混凝土磚試驗費（SGS）13
      ,200元、以及原告因未配合缺失改善由被告另行找廠商施
      作費用31,625元等款項，亦經原告簽名確認無誤，此有98
      年3月14日及98年3月27日列印之第5期及第6期估驗請款計
      價單、扣款明細、（SGS）檢驗報告及發票可稽。
    4.原告因施工品質不佳且不願配合重新施作及修繕，致被告
      代僱工84,391元及委託其他廠商處理費170,443元，業經
      原告簽名確認無誤，此有98年5月13日列印之第7期估驗請
      款計價單及扣款明細可稽。
    5.原告雖稱如未在請款單簽認即無法領取該工程款，惟查原
      告於請領工程款後，亦未就各筆扣款事項提出異議，迺至
      於爭議時全盤否認其已書面確認之事項，僅辯稱暫時用印
      而已，原告前後反覆之行為毫無誠信可言，故原告所稱顯
      與事實不符。
    6.另原告因施工品質不合且未配合進場修繕以致被告另委託
      其他廠商代為施作，應由原告負擔之費用134,321元（未
      稅，計算式：4,895+15,000+32,921+4,500+13,200+10,60
      0+00 +27,250+22,8755+ 3,080=134,321），含稅計算為
      141,037，亦有扣款明細可稽。自亦應由原告負擔。
  (二)關於保留款826,272元部分不爭執，被告同意給付。
  (三)關於襯墊砂費用部分：同意台灣省土木技師公會之鑑定結果
    ，對原告請求之5,150元後，被告同意給付。
  (四)關於驗收瑕疵之修補費用1,775,164元部分：
    1.本工程於驗收時，因發現有屬於原告應負責改善之缺失，
      原告乃依契約第22條第4、6項保留款及驗收之規定，通知
      原告改善，惟原告並未於時間內改善。另原告於初驗及業
      主驗收時均未到場配合驗收，於此被告僅能依契約規定以
      代僱工或委託其他廠商代為施作，以免因此發生工程逾期
      之情事。茲所衍生增加費用高達1,775,164元（計算式：
      代僱工377,102＋代為施作費用1,398,062＝1,775,164）
      ，依契約書第22條第8項第(一)款、第23條第3項之規定，被
      告得向原告扣款1,775,164元（尚未計罰50%之違約金。準
      此，此部分之支出依契約第23條第3項之規定，被告得直
      接在應給付予原告之工程款項中逕行扣除（即主張抵銷)
      。
    2.另被告所提被證九之扣款明細，其修繕之缺失內容均屬原
      告應施作之範圍。況且被告已於98年9月9日及98年10月17
      日通知原告配合辦理驗收，惟原告於驗收階段及檢討會議
      皆未派人參加，亦未至被告處領取缺失修繕表，再再顯現
      原告不依約履行，被告為避免業主將來向被告課以高額逾
      期罰款，不得已只好代為施作，此部分之費用自當由原告
      負擔。此外，被告僅要求原告負擔已支付之款項，並未依
      契約第14條第8款之規定，計罰50%之違約金，原告自無理
      由拒絕。
    3.本件工程業主初驗時程為98年5月25日至98年6月1日止，
      另正驗時程為98年8月31日至98年9月7日為止。被證九之
      支出明細，係為98年5月4日起至98年9月30日為止。雖有
      一部分之支出明細，其支出之時間是在初驗之前，惟98年
      5 月4日至98年5月31日期間之缺失修繕計29,552元係為被
      告於被告業主初驗前代原告所為之修繕費用，依系爭契約
      第14條規定，當由原告負擔。其餘缺失修繕費用皆屬於被
      告業主初驗後（即98年6月2日至98年8月31日）及被告業
      主正驗後（即98年9月1日至98年9月30日）之缺失修繕費
      用。另被告所提出之被證九、被證十四、被證十五及被證
      十九等皆為初驗及正驗階段所為之修繕項目，並無重複之
      情事，故原告所指「其因未修繕完妥而無法通過業主正驗
      者，即應由被告負其責，…。」，並非事實。況且，該缺
      失皆為原告品質不符契約規定，且原告亦不負修繕責任以
      致被告不得已委託其他廠商代為施作，被告確已實際支付
      予其他施作之廠商，依契約第12條之規定，當由原告負擔
      。
  (五)綜上所述，原告縱使可向被告請求保留款826,272元及襯墊
    砂之費用5,150元，惟被告亦得主張以驗收缺失之修繕費用
    予以抵銷。
  (六)聲明：1.原告之訴駁回。2.訟費用由原告負擔。3.願供擔保
    准免假執行。
三、本院依民事訴訟法第270條之1第1項第3款規定，由兩造整理
    並協議簡化爭點如下：
  (一)不爭執之事實：
    1.兩造於民國97年4月22日簽訂工程契約書，工程名稱為「
      中港重劃─高壓混凝土磚工程」，約定由原告提供材料及
      施工，契約總價新台幣(下同)11,568,340元，營業稅5%外
      加，合計為12,146,757元。
    2.被告自97年12月起至98年4月止，於應給付予原告之工程
      款中總計扣款510,521元。
    3.原告第一期至第六期未領取之保留款為826,272元。
    4.原告施作之襯墊砂工程，其高度超過5公司之範圍及面積
      ，同意以台灣省土木技師公會之鑑定結果為準。對於原告
      請求此部分之額外費用5,150元，被告同意給付。
  (二)爭執要點：
    1.被告自97年12月起至98年4月止，合計扣款510,521元，有
      無理由？
    2.被告以可歸責於原告之事由致工程瑕庛，且未依規定修繕
      ，造成被告額外增加支出修補驗收瑕疵之費用1,775,164
      ，而主張與本件原告之請求互為抵銷，有無理由？
四、法院之判斷：
  (一)原告請求被告給付自97年12月起至98年4月止，遭被告扣減
    之工程款51萬0521元，有無理由：
    1.依兩造所簽定工程契約書第十二條第二項規定：「甲方(
      指被告)之工程款給付方式如下：甲方開立面額為該期估
      驗款扣除保留款、扣款(罰金、代雇工、違約罰金等)後之
      金額，.....」。另第十四條第二項規定：「甲方如發現
      乙方(指原告)工作品質不符契約規定，.....。如乙方不
      遵限期辦理，甲方得自行修補或另行交商修補、修正，甲
      方因而所產生一切費用及損失，均應由乙方負責。」又依
      工程契約書附件(二)補充特別條款第5條規定「....乙方負
      擔一套驗驗費用(等級：超過十萬塊/批)，其中抗壓強度
      試驗每十萬塊得含再抽驗6塊磚試壓費用。」綜上所述，
      如工程瑕疵係可歸責於原告之事由，被告得請求原告修補
      或負擔修補之責任；且被告亦須負擔高壓混凝土磚之試驗
      費用。
    2.經查，本件被告主張之扣款中(詳上開被告主張之第(一)項
      第1.款至第4.款所載)。其中有8筆扣款，合計369,574元
      (計算式：3765＋6000＋2100＋54050＋17200＋31625＋
      84391＋170443＝369574)，均屬於原告應負擔之瑕疵修
      補費用或試驗費，業經原告於向被告申領第3期至第7期
      之估驗款中扣除，且原告亦分別在被告所製作之「工程
      材料請款計價單」上蓋用公司之大、小章確認無訛，此
      有被告提出之「工程材料請款計價單」在卷可稽(即被證
      三號～被證六號)。倘被告在上開「工程材料請款計價單
      」所註記之扣款非屬原告應負擔之費用，為何原告還願
      蓋章確認。茲原告既已蓋章確認，自不得違反誠信原則
      ，於事後再為爭執。
    3.至於被告所主張之最後一筆扣款141,037元(即上開被告主
      張之第(一)項第6.款所載)，固亦提出扣款明細(即被證七號
      ) ，以及被告另行委由其他廠商修繕後支出費用之發票為
      憑(即被證7-1號～7-8號)，惟原告並未如同上開其他筆扣
      款，在憑證上蓋章確認，故上開憑證，只能證明被告曾支
      出此部分之修繕費用，惟尚不足以認定此部分工程之瑕疵
      ，係因可歸責於原告之事由所造成。按當事人主張有利於
      己之事實者，就其事實負有舉證之責任，民事訴訟法第27
      7條前段定有明文。被告既無法證明此部分之瑕疵係原告
      所造成，自不得依契約之規定，對原告主扣款。
    4.綜上所述，原告請求被告給付遭扣之工程款，除其中最後
      一筆141,037元為有理由外，其餘部分之請求，為無理由
      ，應予駁回。
  (二)原告請求被告給付超過5公分之襯墊砂費用5,150部分：
    1.原告原先起訴請求被告給付之襯墊砂費用為370,216元，
      惟經被告抗辯原告所舖設之襯墊砂高度超過5cm之範圍，
      並非如原告所主張之後，經本院委由台灣省土木技公會進
      行鑑定。依鑑定機關依面積平均分布隨機選取共36處取樣
      點，僅有2處之襯墊砂高度超過5公分，其餘取樣點之襯墊
      砂高度皆介於3公分～5公分之範圍；再參考原告完成之地
      坪舖高壓混凝土磚面積為15449.7平方公尺，本次鑑定取
      樣點共36處，每處代表之有效平均面積為429.16平方公尺
      (15449.7÷36＝429.16)，因此推估全體超過5公分之有效
      面積為858.32平方公尺(429.16×2＝858.32)。此有臺灣
      省土木技師工會100年9月8日(100)省土技字第中0413號函
      送之鑑定報告書存卷可按。
    2.茲兩造對於上開鑑定結果並無異議，且原告嗣於本院100
      年10月13日言詞辯論期日，以書狀減縮此部分之金額為
      5,150元，且被告亦當庭表示同意給付。從而，被告應給
      付予原告之襯墊砂費用應為5,150元。
  (三)綜上所述，原告依工程契約得向被告請求給付之款項，分別
    為不當扣款部分141,037元，保留款部分826,272元，及高度
    超過5公分之襯墊砂費用5,150元，合計1,008,459元(計算式
    ：141037＋826272＋5150＝0000000)。
  (四)被告以系爭工程驗收之瑕疵修繕費用1,775,164元，主張與
    原告之上開請求互為抵銷，有無理由：
    1.查本件系爭工程完工後，於98年5月25日至98年6月1日間
      ，即由被告及業主(臺中縣政府)會同進行初驗，並發現有
      72項缺失，被告隨即於98年6月1日以中港重劃(德)字第
      9806001號函，通知原告於98年6月2日進場改善，並於98
      年6月2日召開工程初驗缺失修繕會議；惟因原告未配合進
      場修繕，被告乃自費修補。嗣於98年8月31日至98年9月7
      日，再由被告與業主進行正式驗收時，仍有23項缺失未完
      成，被告只得再自費修繕，前後計支出1,775,164元等情
      ，業據原告提出初驗紀錄附表、備忘錄、會議紀錄、台中
      縣政府工程驗收紀錄，以及被告所支出之修繕費用明細及
      發票等為證。
    2.原告固主張被告自98年6月2日始通知伊進場修繕，故98年
      6月2日以前所支出之費用，與原告無關；另業主於98年9
      月7日正式驗收前，既係由被告自行代為修繕，則正式驗
      收所發現之瑕疵，理當由被告自行負責云云。惟依兩造所
      簽定之工程契約書第二十二條第四項約定：「驗收(含初
      驗及業主驗收)時乙方應派員會同辦理。如乙方未到場，
      甲方亦得逕行驗收，乙方事後對驗收結果不得表示異議」
      。本件原告已不爭執其於初驗及正式驗收時均未到場，依
      上開規定，自不得對驗收之結果有所異議。況且，被告在
      初驗後之98年6月2日召開工程初驗缺失修繕會議時，原告
      公司之代表簡忠洲亦有出席該會議，被告自不能事後再予
      否認。且前後二次驗收，均有第三人即業主代表到場，被
      告亦無作假之可能。另本件初驗之時間自98年5月25日即
      開始進行，已如前述，被告主張98年6月2日以後之修繕費
      用，始由其負責，亦無理由。再則，驗收後瑕疵之修補既
      是原告之義務，則不論初驗或正式驗收所發現之瑕疵，原
      告均當負責。茲本件被告於驗收時故意不到場，經通知進
      行瑕疵修繕時，又拒絕修繕，依誠信原則及兩造所簽定契
      約條款之精神，原告所支出之驗收瑕疵修繕費用1,775,16
      4元自應由被告負擔。
    3.按二人互負債務，而其給付種類相同，並均屆清償期者，
      各得以其債務，與他方之債務，互為抵銷，民法第334條
      前段定有明文。從而被告主張以其對原告得請求之驗收瑕
      疵修繕費用，與應給付予原告之工程款互為抵銷，自有理
      由。茲本件被告應給付原告之工程款合計1,008,459元，
      已如前述，經與上開修繕費用1,775,164元抵銷後，原告
      尚須給付原告766,705元(計算式：000000000000000＝
      766705)，故原告對被告已無工程款債權存在。
  (五)綜上所述，原告本於工程契約之法律關係，請求被告給付工
    程款為無理由，應予駁回。原告之訴既經駁回，其假執行之
    聲請即失所附麗，應併駁回之。
五、本件事證已臻明確，兩造其餘攻擊防禦方法，核與判決結果
    不生影響，爰不一一論述，併此敘明。
六、結論：原告之訴為無理由，依民事訴訟法第78條，判決如主
    文。
中    華    民    國   100    年    10    月    31    日
                  民事第三庭    法  官  高英賓
正本係照原本作成。
如對本判決上訴，須於判決送達後20日內向本院提出上訴狀。如
委任律師提起上訴者，應一併繳納上訴審裁判費。
中    華    民    國   100    年    10    月    31    日
                                書記官  廖碩薇